【裁判字號】    96,訴,2207
【裁判日期】    970131
【裁判案由】    違反毒品危害防制條例
【裁判全文】
臺灣彰化地方法院刑事判決              96年度訴字第2207號
公  訴  人  臺灣彰化地方法院檢察署檢察官
被      告  甲○○
                    樓
                    （現於臺灣彰化看守所羈押中）
上列被告因毒品危害防制條例案件，經檢察官提起公訴（96年度
毒偵字第5013、4495號），被告自白犯罪，本院均行簡式審判程
序，另與檢察官起訴之違反毒品危害防制條例案件（96年度毒偵
字第5781號），分別辯論，合併判決如下：
    主  文
甲○○犯如附表所示之罪，各處刑如附表所示。應執行有期徒刑
壹年捌月，扣案注射針筒貳支、塑膠鏟管貳支、食鹽水壹瓶（內
容物約餘半瓶）、塑膠軟管壹條等均沒收之。
    事實及理由
一、犯罪事實：
  (一)甲○○曾因犯施用毒品罪，經受觀察勒戒，民國（下同）91
    年3月1日停止執行出所。又曾犯竊盜罪經（本院91年度易字
    第727號判決）判處有期徒刑1年3月、犯搶奪罪經（本院91
    年度訴字第209號判決）判處有期徒刑1年2月、犯恐嚇罪經
    （本院91年度易字第72號判決）判處有期徒刑1年，上述三
    罪定應執行有期徒刑3年3月。又於91年8月27日犯施用毒品
    罪，經（本院92年度訴字第63號判決）判處有期徒刑8月、7
    月，定應執行刑1年2月，與上述應執行刑3年3月接續執行，
    於民國96年1月30日假釋出監，應於96年6月16日假釋期滿。
  (二)甲○○於假釋期內，仍不知悔改，於96年5月22日上午8時許
    ，在其位於彰化縣溪湖鎮○○里○○街252號居所房間內，
    以將海洛因置入針筒內摻水稀釋後注射之方式，施用第一級
    毒品海洛因1次。嗣其於96年5月24日上午11時20分許，因交
    通違規，為警在彰化縣秀水鄉○○路○段與三民街口攔檢查
    獲，並向警方自首坦承施用毒品之犯行，經警對其採尿送驗
    後，呈現「嗎啡、可待因」陽性反應，始查知上情（又於96
    年6月6日施用一級毒品，96年6月7日被警方查獲，96年9月
    28日經本院96年度訴字第1266號判決判處有期徒刑6月，已
    確定但尚未執行）（甲○○於假釋期內犯罪，本應於判決確
    定後6個月內撤銷前開假釋，然又因中華民國96年罪犯減刑
    條例於95年7月16日施行，先前服刑過半，所宣告1年3月、1
    年2月、1年、8月、7月之有期徒刑，視為已於96年7月16日
    執行完畢，而無庸撤銷假釋，視為於96年7月16日減刑法令
    生效時執行完畢）。
  (三)96年7月16日中華民國96年罪犯減刑條例生效後，甲○○所
    犯上述竊盜、恐嚇、搶奪、毒品等罪確定執行完畢（構成累
    犯）。甲○○仍不知悔改，復基於施用第一、二級毒品之犯
    意，於96年9月4日上午8時許，在臺中市○○街13巷7之5號
    其姐陳淑惠之租屋處，以塑膠剷管取少量海洛因置入針筒，
    再抽取食鹽水調成液狀，另以塑膠軟管綁住手臂靜脈，以針
    筒注射手臂血管之方式，施用第一級毒品海洛因1次。另於
    上述時間、地點，以玻璃球燒烤加熱吸食煙霧之方式，施用
    第二級毒品甲基安非他命一次。嗣於96年9月4日中午12時20
    分，為警方在彰化縣員林鎮○○路○段雙橡園飯店所承租之
    房間搜索，起獲使用海洛因之工具注射針筒2支、塑膠鏟管2
    支、食鹽水1瓶（內容物約餘半瓶）、塑膠軟管1條等物，經
    採集其尿液送驗後，結果呈現毒品「可待因、嗎啡、甲基安
    非他命」等毒品陽性反應，而查知上情。
二、認定事實之證據及理由：
  (一)被告於警訊、偵查、本院審理中之自白。
  (二)彰化縣警察局鹿港、溪湖分局委託檢驗尿液代號與真實姓名
    對照認證單，均證明被告二度接受採尿送驗之事實。
  (三)詮昕科技股份有限公司濫用藥物尿液檢驗報告書二份（鹿港
    分局鹿警分偵字第0960011360號卷內）（96年毒偵字第4495
    號卷P.18），證明被告驗尿先後呈現「可待因、嗎啡」「嗎
    啡、可待因、甲基安非他命」之陽性反應。按行政院衛生署
    管制藥物管理局93年7月16日管檢字第0930006199號函示意
    見：「依據Clark's Analysis of Drugs and Poisons一書第
    三版之記載：... 第一級毒品海洛因亦可代謝成嗎啡，且海
    洛因常見含有少量6-乙醯可待因雜質成分，該成分可代謝為
    可待因及嗎啡。... 」（參照行政院衛生署管制藥品管理局
    發行「濫用藥物檢驗相關解釋彙編」P.14）故可證明被告因
    施用海洛因而同時檢出「可待因、嗎啡」陽性反應。
  (四)96年9月4日扣案之注射針筒2支、食鹽水1瓶（內容物約餘半
    瓶）、塑膠剷管2支、塑膠軟管1條等物，為施用一級毒品海
    洛因之工具。
  (五)不再送觀察勒戒之理由：
    按毒品危害防制條例於92年7月9日修正公佈，自93年1月9日
    施行，其中第20條、第23條將施用毒品之刑事處遇程式，區
    分為「初犯」及「五年內再犯」、「五年後再犯」。依其立
    法理由之說明：「初犯」，經觀察、勒戒或強制戒治後，應
    為不起訴處分或不付審理之裁定；經觀察、勒戒或強制戒治
    執行完畢釋放後，「五年內再犯」者，因其再犯率甚高，原
    實施之觀察、勒戒及強制戒治既已無法收其實效，爰依法追
    訴或裁定交付審理。至於經觀察、勒戒或強制戒治執行完畢
    釋放後，「五年後再犯」者，前所實施之觀察、勒戒或強制
    戒治已足以遮斷其施用毒品之毒癮，為期自新及協助其斷除
    毒癮，仍適用「初犯」規定，先經觀察、勒戒或強制戒治之
    程式。從而依修正後之規定，僅限於「初犯」及「五年後再
    犯」二種情形，始應先經觀察、勒戒或強制戒治程式。倘被
    告於五年內已再犯，經依法追訴處罰，縱其第三次（或第三
    次以上）再度施用毒品之時間，在初犯經觀察、勒戒或強制
    戒治執行完畢釋放五年以後，已不合於「五年後再犯」之規
    定，且因已於「五年內再犯」，顯見其再犯率甚高，原實施
    觀察、勒戒或強制戒治，已無法收其實效，即應依該條例第
    10條處罰（最高法院95年度第7次刑事庭會議決議參照）。
    本件被告前因施用毒品案件，經送觀察勒戒後，於91年3月
    1日執行完畢出所。又於91年8月27日犯施用毒品案件，經本
    院92年度訴字第63號判決有期徒刑8月、7月，有卷附臺灣高
    等法院被告前案紀錄表可稽。被告既曾於「五年內再犯」，
    且經法院判處罪刑確定，其又於96年5月22日、96年9月4日
    施用毒品，即非屬該條例第20條第3項所定「五年後再犯」
    之情形，仍應論以毒品危害防制條例第10條第1、2項之施用
    第1、2級毒品罪。
  (六)被告自白核與事實相符，足堪採信。本件事證明確，被告施
    用第一、二級毒品犯行，已可認定。
三、論罪科刑：
  (一)核被告所為，係犯二個毒品危害防制條例第10條第1項之施
    用第一級毒品罪；另犯一個毒品危害防制條例第10條第2項
    之施用第二級毒品罪。被告持有毒品之行為，分別為施用毒
    品之高度行為吸收，不另論罪。被告先後施用第一、二級毒
    品，罪名有異、施用方法不同，應分論併罰；又二度施用海
    洛因，施用之犯罪時間相隔3個月餘，顯係各別起意，亦應
    分論併罰。
  (二)被告96年5月22日之施用毒品犯行，係因96年5月24日交通違
    規被警攔獲，經被告主動向警方告知有施用毒品犯行，警方
    始查獲被告施用犯行，此有96年5月24日被告警訊筆錄可證
    ，應依刑法第62條減輕其刑。
  (三)依臺灣高等法院被告全國前案紀錄表記載：被告前次假釋
    期間應於96年6月16日期滿，被告假釋期中於96年5月22日犯
    施用一級毒品罪，以本件犯罪事實(二)當時之狀態而言，並非
    累犯。又按刑法第78條第1項前段規定：「假釋中因故意
    更犯罪，受有期徒刑以上刑之宣告者，於判決確定後六月以
    內，撤銷其假釋。」被告假釋中之96年6月6日犯施用毒品罪
    （本院96年度訴字1266號判決），均判處有期徒刑以上之刑
    ，本應於撤銷假釋後續入監服刑。然被告假釋中之竊盜、恐
    嚇、搶奪、施用毒品等罪，亦非中華民國96年罪犯減刑條例
    第3條不得減刑之重大犯罪。而被告前開有期徒刑執行過半
    始假釋出監，故上述未執行完畢之有期徒刑，於96年7 月16
    日減刑後，視為已執行完畢，無撤銷假釋繼續執行問題。
    被告上述竊盜、恐嚇、搶奪、施用毒品等罪，既然已於96年
    7月16日減刑法律施行時執行完畢，故被告96年9月4日施用
    第一、二級毒品犯行，乃是受有期徒刑執行完畢後，五年以
    內故意再犯有期徒刑以上之罪，應依累犯規定，加重其刑。
  (四)量刑審酌：被告自少年時期起前科不斷，近來不斷涉入施用
    毒品犯罪，被告自述國中畢業，作過油漆工、印刷、房屋仲
    介學徒等工作等情，然今年來恣意施用毒品，戕害身心，但
    犯罪後坦承犯行，但起訴後通緝多時始緝獲到案，犯後態度
    不能稱為良好等一切情狀，各量處如附表所示之刑，並定應
    執行刑，以示懲儆。
  (五)96年9月4日起獲使用海洛因之工具注射針筒2支、塑膠鏟管
    2支、食鹽水1瓶（內容物約餘半瓶）、塑膠軟管1條等物，
    乃是以醫療用品替代施用毒品之工具，應沒收之。
四、適用法律：
  (一)刑事訴訟法第299條第1項前段、第273條之1、第310條之2、
    第454條第1項。
  (二)毒品危害防制條例第10條第1、2項，刑法第11條前段、第47
    條第1項、第62條前段、刑法第51條第5款、第38條第1項第
    2款。
本案經檢察官張尹敏到庭執行職務。
中    華    民    國    97    年     1  月    31     日
                  刑事第八庭    法  官  葉明松
以上正本證明與原本無異。
如不服本判決，應於判決送達後10日內，向本院提出上訴書狀，
上訴書狀應「敘述具體上訴理由」，並按他造當事人之人數附繕
本。「切勿逕送上級法院」。
中    華    民    國    96    年     1   月    31    日
                                書記官  施秀青
附錄本案論罪法條：
毒品危害防制條例第10條
施用第一級毒品者，處 6 月以上 5 年以下有期徒刑。
施用第二級毒品者，處 3 年以下有期徒刑。
【附表】
┌─┬───────────────────────────────┐
││甲○○施用第一級毒品，處有期徒刑陸月。                        │
├─┼───────────────────────────────┤
││甲○○施用第一級毒品，累犯，處有期徒刑拾月。扣案注射針筒貳支、│
│  │塑膠鏟管貳支、食鹽水壹瓶（內容物約餘半瓶）、塑膠軟管壹條等均沒│
│  │收之。                                                        │
├─┼───────────────────────────────┤
││甲○○施用第二級毒品，累犯，處有期徒刑陸月。                  │
└─┴───────────────────────────────┘


司法院資訊處製作；財團法人民間司法改革基金會備份。
